最高法院刑事裁定　　　　　　　一○○年度台抗字第六五○號
抗　告　人　黃瓊瑩
上列抗告人因重婚等罪案件，不服台灣高等法院中華民國一００
年五月二十七日駁回聲請解除限制出境之裁定（一００年度聲字
第一四八二號），提起抗告，本院裁定如下：
    主  文
抗告駁回。
    理  由
本件原裁定以抗告人黃瓊瑩（下稱抗告人）於原審法院聲請意旨
略稱：抗告人是合法之婚姻，並未妨礙他人婚姻，抗告人亦非犯
罪之人，且一直居住在台灣，希望能配合完成本案，本案未結束
前不會搬離原住處或依親入境美國居住。抗告人不應被視為犯重
罪者而被限制出境，抗告人請求撤銷（解除）第一審之限制出境
處分。又抗告人希望能更換新護照，不料外交部領事事務局函知
，扣留抗告人之護照，原核發之護照廢止，不予核發新護照，抗
告人不願個人護照被廢止，如不允許更換新護照，希望能領回舊
護照等語。惟限制出境乃在保全刑事偵查、審判、執行之順利進
行，屬於刑事訴訟之保全程序，依卷內證據，倘被告犯罪嫌疑重
大，確有出境滯留他國不歸而逃亡之可能性存在，自足影響審判
之進行或刑罰之執行，依法當得為必要之限制出境處分。抗告人
因重婚等案件，經台灣士林地方法院檢察署檢察官以涉犯刑法第
二百三十九條、第二百三十七條之通姦及重婚等罪嫌提起公訴，
嗣經第一審判決有罪，並定應執行刑為有期徒刑八月，嗣抗告人
提起上訴，現由原審法院審理中，而共同被告WEEDEN EUGENE CO
RNWELL SR 為美籍人士，持有美國護照，抗告人與其相婚後，可
以依親名義入境美國，第一審審酌上開情節，認依抗告人之情況
，非無出境後不再返回台灣之可能性，為擔保訴訟之進行，乃認
抗告人有限制出境之必要，而抗告人前開限制出境之原因，目前
仍存在，在本案審理終結前，仍有限制其出境之必要。至抗告人
欲領回原本之護照或更換新護照，核屬外交部之行政處分（權責
），抗告人向原審法院提出聲請，容有誤會。因認抗告人之聲請
為無理由，乃予駁回。經核於法並無不合。抗告意旨略稱：抗告
人從未違反法庭規則，均按時出庭，有關限制出境之處分，過度
侵害抗告人憲法保障之權利，不符比例原則、憲法原則云云。惟
查：刑事訴訟法上為保全被告，依其情節輕重分別有羈押、具保
、責付、限制住居等方式。限制出境，係執行限制住居方法之一
種，其目的係在避免被告因出境滯留他國，以保全國家追訴、審
判或執行之順利進行，與具保、責付同屬羈押替代方式之強制處
分。而有無限制出境之必要，由法院衡酌具體個案之證據保全及
訴訟程序之遂行等一切情形，綜合判斷之，屬事實審法院職權裁
量之事項。原裁定已說明其認為抗告人有限制出境之原因及其原
因目前仍存在，在本案審理終結前，仍有必要限制抗告人出境之
理由，抗告意旨係就原審之適法職權行使，漫事指摘，應認其抗
告為無理由，予以駁回。
據上論結，應依刑事訴訟法第四百十二條，裁定如主文。
中    華    民    國  一○○  年    八    月   十一   日
                      最高法院刑事第四庭
                          審判長法官  林  永  茂  
                                法官  蘇  振  堂  
                                法官  林  立  華  
                                法官  蔡  國  在  
                                法官  陳  春  秋  
本件正本證明與原本無異
                                      書  記  官  
中    華    民    國  一○○  年    八    月   十八   日
                                                     m